【裁判字號】    90,易,2368
【裁判日期】    901218
【裁判案由】    詐欺
【裁判全文】
臺灣臺南地方法院刑事判決                          九十年度易字第二三六八號
    公  訴  人  臺灣台南地方法院檢察署檢察官
    被      告  甲○○
右列被告因詐欺案件，經檢察官提起公訴（八十九年度偵字第一一一０四號），本院
判決如左：
    主  文
甲○○意圖為自己不法之所有，以詐術使人將本人之物交付，處有期徒刑陸月，如易
科罰金，以參佰元折算壹日。
    事  實
一、甲○○知悉乙○○身體有缺陷，急於娶妻，乃於民國八十九年二月間，至台南縣
    官田鄉渡頭村渡子頭九三之三號乙○○之住所，向乙○○稱可為其仲介大陸新娘
    ，乙○○遂分別於八十九年二月十五日及四月間，將仲介所需之費用新台幣（下
    同）十五萬元及十二萬元，分二次給付給甲○○，甲○○並向其稱這些錢包辦到
    好，服務至新娘入境台灣為止。然甲○○取得仲介費後，仍未滿足，竟基於意圖
    為自己不法所有之犯意，向乙○○偽稱為防止假結婚，大陸之民政局須收取退戶
    口押金二十萬元，乙○○不知有詐，再於八十九年五月五日將二十萬元交付與甲
    ○○。甲○○取得上開款項後，除給付人民幣計四千元予大陸女子蘇香蘭外，並
    未另給付聘金予蘇香蘭，而將其餘之款項占為己有。乙○○於八十九年六月十四
    日與甲○○一同至大陸福建省與蘇香蘭見面。雙方見面後，蘇香蘭再向乙○○要
    求六萬元之聘金，經乙○○詢問後，得知甲○○並無給付給女方聘金且亦無上開
    戶口押金之情事，始知受騙。
二、案經乙○○訴請台灣台南地方法院檢察署檢察官偵查起訴。
    理  由
一、訊據被告甲○○固坦承有收取上開金錢之情事，惟矢口否認對告訴人乙○○有詐
    欺之行為，辯稱：「我們是六月十五日去大陸跟那女子見面，並有照結婚照，四
    千元人民幣是轉戶口用的，二十萬元是怕假結婚真賣淫用的，這筆錢在大陸民政
    局當押金，只要他結婚，押金就可退還」云云。惟查：
（一）右揭事實業據告訴人乙○○指訴在卷，並有被告甲○○向告訴人收取退戶口押
      金二十萬元之收據影本一紙附卷可稽。
（二）被告甲○○供稱：「我拿這些錢去辦證件，四千元拿給女方去辦戶口，我大陸
      的朋友又拿二千零十五元之人民幣給她，共六千零十五元」。可知被告並未給
      付聘金給女方。
（三）再經公訴人指揮台南市警察局向承辦兩岸婚姻之仲介業者查詢，迎娶大陸新娘
      所須之費用，台灣仲介費，約新台幣四萬元，大陸仲介費，約人民幣一萬三千
      元（新台幣陸萬元），包括來回機票、食宿、聘金，計約二十六萬元。又大陸
      之民政局並無規定須繳納新台幣二十萬元押金以防假結婚之規定。有台南市警
      察局函二紙在卷可按。
（四）被告嗣又於本院審理中改稱，二十萬元是交給女方去辦的云云，然查被告既為
      仲介人，其即應與大陸之婚姻仲介人合作辦理告訴人之結婚登記事宜，焉有交
      付欲結婚之大陸女子二十萬元現金，由該女子自行辦理遷籍手續之理，其所辯
      顯與常情不符，尚難採信。
是被告除未給付聘金給大陸新娘，以辦妥結婚事宜外，並假借名目向告訴人詐取金錢
，應可認定。綜上所述，被告所辯顯係卸責之詞，不足採信。本案事證明確，被告詐
欺犯行足堪認定。
二、核被告甲○○所為，係犯刑法第三百三十九條第一項之詐欺取財罪。公訴人認被
    告先後二次向告訴人收取計二十五萬元之仲介費及向告訴人之母借貸八萬元均屬
    詐欺犯行，與本案詐取二十萬元部分，犯罪時間緊接，犯罪構成要件相同，顯係
    基於概括犯意反覆為之，為連續犯云云，然查被告收取二十五萬元仲介費與一般
    市場行情相符，有台南市警察局報告書在卷可證，且被告確曾為告訴人安排相親
    等事宜，僅後來因告訴人發現被告多收取二十萬元退戶口押金，遭到詐欺而未繼
    續辦理完畢，亦為告訴人所是認，故尚難認被告於收取二十五萬仲介費之初即有
    為自己不法所有之意圖，又被告因缺錢用乃向告訴人之母借款八萬元，並未施用
    詐術，縱然迄未返還，亦僅為債務不履行之問題，與詐欺取財罪之構成要件有間
    ，尚難成罪，然公訴人既認為此二部分之犯行與有罪部分間有連續犯之裁判上一
    罪關係，本院爰不為無罪之諭知，附此敘明。爰審酌被告並無仲介婚姻之經驗，
    見有利可圖即詐取他人財物，審理中又未與與告訴人達成民事上和解等一切情狀
    ，處如主文所示之刑，並諭知易科罰金之標準，以資懲儆。
據上論斷，應依刑事訴訟法第二百九十九條第一項前段，刑法第三百三十九條第一項
、第四十一條第一項前段，罰金罰鍰提高標準條例第一條前段、第二條，判決如主文
。
本案經檢察官吳岳輝到庭執行職務。
中      華      民      國      九十      年      十二      月    十八  日
                              臺灣臺南地方法院刑事第五庭
                                      法  官  石 家 禎
右正本證明與原本無異。
如不服本判決應於送達後十日內向本院提出上訴狀。
                                      書記官  葉 東 平
中      華      民      國      九十      年      十二      月   十九   日
附錄本案論罪科刑法條全文：
刑法第三百三十九條第一項：意圖為自己或第三人不法之所有，以詐術使人將本人或
                          第三人之物交付者，處五年以下有期徒刑、拘役或科或
                          併科一千元以下罰金。


司法院資訊處製作；財團法人民間司法改革基金會備份。
